【裁判字號】    88,訴,507
【裁判日期】    890424
【裁判案由】    偽證
【裁判全文】
臺灣嘉義地方法院刑事判決                          八十八年度訴字第五七號
    公  訴  人  臺灣嘉義地方法院檢察署檢察官
    被      告  丙○○
                丁○○
    右  一  人
    選任辯護人  林鍾仁
右列被告因偽證案件，經檢察官提起公訴（八十八年度偵字第三六九七號），本院判
決如左：
    主  文
丙○○教唆證人於執行審判職務之公署審判時，於案情有重要關係之事項，供前具結
，而為虛偽陳述，處有期徒刑捌月。
丁○○無罪。
    事  實
一、丙○○於民國（下同）八十六年間因犯偽造文書罪，經臺灣嘉義地方法院檢察署
    檢察官提起公訴（起訴案號八十六年度偵字第六０七三號），並於本院審理時（
    繫屬案號八十六年度訴字第六七一號），其為求脫罪，乃於八十六年十月四、五
    日左右，在嘉義縣東石鄉農會內，教唆其同事乙○○（所涉偽證部分，業經臺灣
    高等法院臺南分院判處有期徒刑四月，緩刑三年確定）出庭作證，偽稱其前於八
    十五年十一月十三日在支票背面署押「劉昭立」之背書，事前有經劉昭利同意等
    語，經乙○○允諾後，乃利用其該案所選任辯護人之丁○○律師於八十六年十月
    七日具狀聲請本院傳喚證人乙○○，並經本院承審法官定於八十六年十月二十二
    日下午三時許，傳喚乙○○到庭，乙○○乃於該期日在本院第四法庭（起訴書誤
    載為第一法庭）審理八十六年度訴字第六七一號被告丙○○偽造文書（即偽造「
    劉昭利」之背書）案件時作證，供前具結，而為虛偽證稱：「（問：丙○○有無
    借你電話和昭利聯絡？）八十五年十一月十三日我跟丙○○到吳昆池（起訴書誤
    繕為甲○○）家向他借，當時丙○○跟吳昆池換票，吳昆池叫丙○○簽劉昭利的
    背書他才換。」、「（問：丙○○有無打電話給劉昭利？）有，並有聯絡上。」
    等語，而對於案情有重要關係之事項為虛偽陳述，嗣因乙○○所述與吳昆池及劉
    昭利所述不同，而為本院及臺灣高等法院臺南分院所不採，並將該案被告丙○○
    判處有期徒刑三月，緩刑二年確定。
二、案經本院函送臺灣嘉義地方法院檢察署檢察官偵查起訴。
    理  由
甲、有罪部分：
  一、訊據被告丙○○矢口否認右揭教唆偽證犯行，辯稱：其確實有與乙○○一起去
      吳昆池住處換票，並有借用吳昆池之電話與劉昭利聯絡，且其請乙○○出庭作
      證，亦係請乙○○實話實說，並未教導乙○○如何陳述，而乙○○於其所涉偽
      造文書案件中所為之證詞，均係乙○○自願所為，又乙○○對於其是否經案外
      人劉昭利同意背書之於案情有重要關係之事項，亦未為任何證述，與偽證罪之
      構成要件顯屬不符云云。惟查：
  （一）右揭事實業據共犯乙○○迭於本院八十七年度訴字第四一五號偽證案件偵審
        中自白不諱，核與證人吳昆池證述情節相符，並有訊問筆錄及證人結文附於
        本院八十六年度訴字第六七一號偽造文書案卷內可稽，而證人劉昭利於本院
        前開偽造文書案件審理時證稱：對於丙○○持簽有「劉昭立」名義背書之支
        票，向吳昆池借款之事，並不知情，且未同意丙○○以其名義背書等語，亦
        有該案之訊問筆錄在卷可按，況八十五年十一月一日至同年月三十日間，亦
        無丙○○打電話至劉昭利處之通話記錄，此有中華電信股份有限公司台灣南
        區電信分公司之通聯紀錄共八張附卷可佐，足徵共犯乙○○之自白與事實相
        符，應堪採信。
  （二）又共犯乙○○於被告丙○○涉犯偽造文書案件中所為證言，迭經本院及臺灣
        高等法院臺南分院承審法官認係虛偽之陳述，而認定該案被告丙○○確有偽
        造「劉昭立」之署押之犯行，而判處有期徒刑三月，緩刑二年確定在案，此
        分別有本院八十六年度訴字第六七一號刑事判決書及臺灣高等法院臺南分院
        八十七年度上訴字第二八五號刑事判決書各一份附卷可稽。
  （三）按刑法上之偽證罪，不以結果之發生為要件，一有偽證行為，無論當事人是
        否因而受有利或不利之判決，均不影響其犯罪之成立。而該罪所謂於案情有
        重要關係之事項，則指該事項之有無，足以影響於裁判之結果而言（參照最
        高法院七十一年台上字第八一二七號判例）。查被告丙○○雖於前開偽造文
        書案件之偵查中供承：劉昭利並未在支票上背書云云，然又稱：劉昭利之名
        字係伊所簽，但有向劉昭利講云云，即表示伊係有經過劉昭利之同意始代為
        背書，且又於本院前案審理中聲請傳訊證人乙○○就「丙○○是否借用伊電
        話聯絡劉昭利同意其代為背書」之案情有重要關係之事項，為虛偽證述，欲
        以證明其係有經過劉昭利之同意始代為背書，有上開卷宗筆錄可稽，縱事後
        未獲得法院之採信，仍受不利之判決，揆之上開判例意旨，並不影響乙○○
        偽證罪責之成立。
  （四）再參諸共犯乙○○於前揭偽證案件之偵查中及本院審理時均供稱：「我當時
        因需作證之前，丙○○一直拜託我出來作證，並教我如何講，我告訴他們如
        果講謊話會有事情，丙○○告訴我不會有事，我才依照丙○○事先教我之證
        詞去作證，我當時雖有陪丙○○去找吳昆池，但沒有看到丙○○有打電話給
        劉昭利，亦不知劉昭利是否有同意丙○○以『劉昭利』之名字，於支票後面
        背書。」等語，足證係被告丙○○教唆原無犯罪故意之乙○○出庭對於前揭
        偽造文書案情有重要關係之事項為虛偽之證述。
  （五）綜右所述，被告所辯顯係事後避就之詞，自無足採。本件事證明確，被告犯
        行洵堪認定。
  二、核被告丙○○所為，係犯刑法第一百六十八條偽證罪之教唆犯，依同法第二十
      九條第二項之規定，亦應以偽證罪論處。爰審酌被告係因為脫免其偽造文書刑
      責而教唆友人乙○○出庭為虛偽證述，妨害司法審判之進行，及其智識程度、
      犯罪之手段、所生危害及犯後矢口否認，態度不佳等一切情狀，量處如主文所
      示之刑，以示懲儆。
乙、無罪部分：
  一、公訴意旨另以﹕被告丁○○與丙○○基於犯意聯絡，於八十六年十月二十二日
      下午三時，在本院第四法庭開庭審理前，在其律師事務所內，共同教唆乙○○
      於本院審理時為：「我曾經陪他（指丙○○）去找吳昆池換票，吳昆池要丙○○簽劉昭利的背書，丙○○有打電話聯絡劉昭利，經劉昭利同書」等語之證言
      ，乙○○遂於本院八十六年訴字第六七一號偽造文書案件八十六年十月二十二
      日下午三時審理庭時，到庭就丙○○是否於八十五年十二月十三日當日，簽發
      十萬元支票一紙，背面書立「劉昭立」是否經「劉昭利」同意等於案情有重要
      關係之事項，供前具結而虛偽陳述供證曾於當日陪同丙○○去找吳昆池，吳昆
      池要丙○○簽劉昭利的背書，丙○○有打電話聯絡劉昭利，經劉昭利同意，丙○○才為背書之行為為證，因認被告丁○○亦涉有教唆偽證罪嫌云云。
  二、按犯罪事實應依證據認定之，無證據不得推定其犯罪事實。又不能證明被告犯
      罪者，應諭知無罪之判決，刑事訴訟法第一百五十四條、第三百零一條第一項
      分別定有明文。次按共同被告所為不利益於己之陳述，固有證明其他共犯犯罪
      之效力，但其陳述有無疑竇，乃能否採信，法院於職權範圍內，仍應予以相當
      之調查。又共同被告不利於己之陳述，亦為證據之一種，若其所涉及之訴訟客
      體有數個以上時，其裁判之對象 (刑罰權之對象)既非同一，則其所述是否與
      事實相符，得否採為其他共同被告犯罪之證據，仍應分別予以判斷，非可籠統
      同一之觀察。最高法院著有二十年度上字第一八七五號及七十三年度台上字第
      五八七四號等判例可資參照。公訴人認被告丁○○涉有前開教唆偽證罪嫌，無
      非係以共犯乙○○之供述為其主要論據。惟訊據被告丁○○堅決否認有何教唆
      偽證之犯行，辯稱：係丙○○告訴其換票當時有乙○○在場，其始具狀聲請傳
      喚乙○○為證人，其亦係要乙○○實話實說，並沒有教導乙○○如何作證，且
      乙○○對於被告丙○○是否經案外人劉昭利同意背書之於案情有重要關係之事
      項，並未為任何證述，此與偽證罪之構成要件亦屬未符等語。經查：
  （一）本件公訴人所指之共犯乙○○於其所涉之偽證案件（即本院八十七年度訴字
        第四一五號），於偵查中係供稱：「我當時因要作證之前，丙○○一直拜託
        我出來作證，並教我如何講，我告訴他們如果講謊話會有情，丙○○告訴我
        不會有事，我才依照丙○○事先教我之證詞去作證」等語（見偵查卷第二十
        七頁背面），經檢察官提起公訴後，於本院審理時則改供稱：「丁○○、丙○○叫我說同起訴書上所載的話」等語（見本院卷第九頁、十四頁背面、三
        十四頁背面），嗣於臺灣高等法院臺南分院審理時又先供稱：「開庭前我與
        丙○○一起去盧律師事務所，係他們教我如何說的」等語（見第二審卷第二
        十四頁），後再改稱：「是丙○○教我說的，我是受他所託」、「是丙○○
        教我這麼說的，他說有請律師沒有關係」等語（見第四十二頁、四十三頁背
        頁），是共犯乙○○對於被告丙○○教唆偽證乙節雖係指證不移，固足採為
        被告丙○○有罪判決之證據，已如前述，惟其就被告丁○○是否涉及共同教
        唆行為，則供述前後顯屬不一，是自難遽以共犯乙○○此部分有瑕疵之供述
        而資為被告丁○○不利之認定。
  （二）又證人乙○○於本案偵審中均證稱：「丙○○叫我出來作證，我原先不答應
        ，他一直拜託我，他帶我到丁○○律師事務所去，他叫我開庭時要說『我曾
        經陪他去找吳昆池換票，吳昆池要丙○○簽劉昭利的背書，丙○○有打電話
        連絡劉昭利，經劉昭利同意』等話，盧律師教我要說出某年月日時間跟丙○○講的要一致，因為他拜託我出庭，他就會沒事，我作證時才這樣講」（見
        偵查卷第十頁背面）、「（問：他們二人如何教你作偽證？）大部分均輔翼
        教的，盧律師叫我實說是何時去換票」、「（問：是否盧律師有教你說『我
        曾經陪他去找吳昆池換票，吳昆池要輔翼簽劉昭利的背書，丙○○有打電話
        聯絡劉昭利，經劉昭利同意』等語證詞？）沒有，盧律師是問我何時與輔翼
        一起去昆池家換票，然後輔翼就教如何說」、「（問：輔翼在教你講這些話
        時，盧律師知不知道這些話是假的？）我不知道盧律師知不知情，輔翼教我
        講這些話時是在去盧律師那裡之前教的，開庭前即要我去盧律師那裡應如何
        說較恰當」（以上見本院卷第二十三頁），再參諸被告丙○○供稱：「（問
        ：證人部分＜指傳喚證人乙○○之事＞是你自己去找盧律師告訴他的？）對
        ，待證事項也是我告訴他的」等語（見本院八十九年四月十日審判筆錄），
        足徵被告丁○○並未參與被告丙○○教唆證人乙○○偽證乙事。
  （三）此外，復查無其他積極證據足資證明被告丁○○有何教唆偽證犯行。是就被
        告丁○○前揭被訴偽證罪嫌，既屬不能證明，自應為其無罪判決之諭知。
丙、據上論斷，應依刑事訴訟法第二百九十九條第一項前段、第三百零一條第一項，
    刑法第一百六十八條、第二十九條第二項，判決如主文。
本案經檢察官廖家陽到庭執行職務。
中      華      民      國      八十九    年      四    月    二十四    日
                                臺灣嘉義地方法院刑事第二庭
                                    法  官  楊  力  進
右正本證明與原本無異。
如不服本判決，應於判決送達後十日內向本院提出上訴狀( 應附繕本 )。
中      華      民      國      八十九    年      四    月    二十四    日
                    書記官  李  文  政
附錄論罪法條：
刑法第一百六十八條：於執行審判職務之公署審判時，或於檢察官偵查時，證人、鑑
                    定人、通譯於案情有重要關係之事項，供前或供後具結，而為
                    虛偽陳述者，處七年以下有期徒刑。


司法院資訊處製作；財團法人民間司法改革基金會備份。
